【裁判字號】    90,易,64
【裁判日期】    900227
【裁判案由】    妨害名譽等
【裁判全文】
臺灣嘉義地方法院刑事判決                              九十年度易字第六四號
    公  訴  人  臺灣嘉義地方法院檢察署檢察官
    被      告  戊○○
右列被告因妨害名譽等案件，經檢察官提起公訴（八十九年度調偵字第九四號），本
院判決如左：
    主  文
戊○○無罪。
    理  由
一、公訴意旨略以：被告戊○○（原為大陸地區人民，現已取得中華民國國民身分證
    ），因懷疑案外人即其配偶陸永哲與告訴人乙○○交往密切，遂基於誹謗告訴人
    名譽之犯意，於民國八十九年二、三月間打電話給案外人甲○○稱：「我丈夫陸
    永哲與乙○○去旅社開房間。」等語，又基於恐嚇告訴人生命安全之犯意，於八
    十九年三月中旬打電話給案外人丙○○揚言要殺死告訴人，案外人丙○○隨即將
    此等恐嚇言詞轉知告訴人，致令告訴人心生畏懼，因認被告涉犯刑法第三百十條
    第一項之誹謗罪嫌及第三百零五條之恐嚇危害安全罪嫌。
二、按犯罪事實應依證據認定之，無證據不得推定其犯罪事實，刑事訴訟法第一百五
    十四條定有明文。又告訴人之告訴，係以使被告受刑事訴追為目的，是其陳述是
    否與事實相符，仍應調查其他證據以資審認，最高法院五十二年度台上字第一三
    ○○號著有判例。再刑法第三百十條之誹謗罪，須行為人意圖散布於眾，而指摘
    或傳述足以毀損他人名譽之事，為其構成之要件，苟未有將足以毀損他人名譽之
    具體事實散播傳布於不特定人或多數人得以知悉其內容之意圖，即與該罪要件有
    違。另是否為刑法上所稱恐嚇言詞，應就詞句本身於一般日常生活使用上之涵義
    ，並輔以陳述當時之雙方所處客觀情境，以資判斷是否確得使人心生畏佈，不能
    單以告訴人片面之詞為其標準。
三、公訴人認被告戊○○涉有刑法第三百十條第一項之誹謗罪嫌及第三百零五條之恐
    嚇危害安全罪嫌，無非以告訴人乙○○之指訴，證人甲○○、丙○○、丁○○之
    證言為其論據。訊據被告則堅詞否認有何犯行，稱其僅懷疑告訴人與其前夫陸永
    哲間關係曖昧，未曾述及二人通姦，也從未揚言要殺死告訴人等語。
四、經查：
（一）被告與證人甲○○曾係朋友，關係密切，經常通電話，被告確曾以電話告知證
      人甲○○其懷疑其夫與告訴人間發生外遇等情，為證人甲○○分別於偵查及審
      理時所言：「（問：有無接過戊○○電話？）有的，八十九年二、三月間，常
      打來，說其丈夫陸永哲與乙○○去旅社開房間。」（八十九年度他字第一一○○號卷第七頁反面訊問筆錄）；「（問：你如何認識被告？）她是陸永哲的太
      太，我因為認識陸永哲的關係所以認識她，我們曾經通過電話，我們是好朋友
      。（問：被告是否曾跟你說他先生外遇的事？）她確實有打電話給我說她懷疑
      他先生與乙○○有外遇，她想找機會去跟乙○○的先生說明這件事。（問：被
      告跟你說時有無請你將這些事轉告別人？）她其實是跟我訴苦並沒有要我將這
      些事轉告別人的意思。．．（問：被告有無告訴你說她要對告訴人乙○○不利
      ？）他從未跟我說過這種話。」屬實（本院卷第二十六頁至第二十七頁審判筆
      錄），惟就上開證詞觀之，被告既與證人甲○○係朋友關係，縱其確曾論及告
      訴人與其夫間發生外遇，然而，其與證人甲○○間之言談純係朋友關係之私人
      對話，係專對好朋友即證人甲○○而發，內容純屬訴盡衷腸，復未有令聞者傳
      播周知之旨，即難認為有何散布於眾之意圖，尚與刑法第三百十條第一項誹謗
      罪之構成要件有違。至另一證人丙○○雖於偵查中陳稱：「（問：戊○○有無
      打電話給妳？）有的，八十九年四月十日左右說乙○○與陸永哲通姦，被她碰
      到要殺乙○○。」（八十九年度他字第一一○○號卷第七頁反面訊問筆錄），
      惟隨即改口：「（問：被告有無說其丈夫與告訴人通姦？）沒有，只說二人常
      出去，用車子載來載去。」（八十九年度他字第一一○○號卷第八頁訊問筆錄
      ），於審理中則謂：「（問：被告有無說陸永哲與乙○○確實有通姦？）她沒
      有這樣說，她只是說他們二人關係曖昧。」（本院卷第二十七頁審判筆錄），
      關於被告有無陳述通姦乙節，其前後供述已有不一，所為證言當有瑕疵，況所
      謂關係曖昧，就社會通念而言，僅表示有所懷疑惟查無實據抑或立場態度含糊
      之意，尚與「通姦」意指發生性行為之語意有別，二者不能相提併論，是被告
      縱向證人丙○○陳稱告訴人與其夫關係曖昧，惟聽聞者既然可自詞句明瞭告訴
      人與被告之夫曾否發生性行為乙事並非確切無訛，亦難認為被告有何使告訴人
      名譽低下之舉。
（二）再者，證人丙○○固曾於偵查及審理中堅稱：「（問：戊○○有無打電話給妳
      ？）有的，八十九年四月十日左右說乙○○與陸永哲通姦，被她碰到要殺乙○○。．．被告說很氣，要殺死告訴人。」（八十九年度他字第一一○○號卷七
      頁反面至第八頁訊問筆錄）；「（問：「被告何時打過電話給妳？）她在八十
      九年三、四月打過電話給我，打了二、三次，說陸永哲跟乙○○關係曖昧，常
      常出去，她很生氣，想要殺死告訴人。．．她說了很多，語氣激動，沒有哭哭
      啼啼。（問：她有無叫妳告訴乙○○？）她並沒有叫我轉告乙○○，是我自己
      去跟乙○○講的。我跟乙○○講，她聽了之後很生氣。」（本院卷第二十七頁
      至第二十八頁審判筆錄）等被告確曾述說要殺死告訴人之言詞。惟查，上揭恐
      嚇之行為，既為被告所堅詞否認，而該名證人與告訴人又係姑嫂關係，關係親
      暱，所言是否實在，已非無疑。縱令屬實，然自該名證人又稱案外人即被告之
      夫陸永哲曾偕被告至其住處拜訪，其與被告本即認識，被告為上開言詞時並未
      要求其另行轉知他人等情觀之（本院卷第二十七頁審判筆錄），此是否僅係熟
      人間對話時於情緒激動下所為氣忿之言，而無使證人轉知告訴人使其恐懼之意
      ，即非無可能。此外，該名證人轉告上開言詞時，告訴人之反應係極為忿怒，
      業為前開證人述之甚明，告訴人越數日更主動至被告居住處質問曾否為上開言
      詞，二人間又發生極為激烈之爭吵，亦為告訴人所坦認（本院卷第二十九頁審
      判筆錄），是從告訴人聽聞後反應觀之，倘被告所為言詞已足使告訴人陷於恐
      懼之中，依常理而言，懼怕遭人殺害，避之唯恐不及，應無主動與被告當面對
      談質問之理，然事實卻非如是，因之，告訴人聽聞時主觀上應認被告僅係氣憤
      下所言，未有當真之意，而與恐嚇有別。
（三）至告訴人及另一證人丁○○雖然同稱二人曾於八十九年四月二日偕至被告居住
      處，告訴人當面質問被告有無說過要殺害告訴人等語，被告逕自回答：「是！
      」（本院卷第二十八頁至第二十九頁審判筆錄），惟查，上開對談內容亦為被
      告所堅詞否認，而證人丁○○雖曾係被告之婆婆，然與被告間感情不睦，雙方
      曾或發生家庭暴力情事，而為本院以八十九年度家護字第二○二號核發民事通
      常保護令在案（本院卷第三十七頁），既有嫌隙，該名證人之證詞，即難謂客
      觀翔實。縱令上開言談過程屬實，惟觀諸前後情節，係告訴人自己質問被告曾
      否陳述將其殺害等言詞，被告始答覆：「是！」，被告之言詞中並未主動陳述
      任何有關殺害告訴人之言詞，而僅係針對告訴人誘導式問話作答，自不能認為
      上開時地亦有何恐嚇行為。另外，證人丁○○及告訴人皆稱當時被告與告訴人
      間爭吵激烈非常，被告對於告訴人質問之問題均作肯定回答等情（本院卷第二
      十九頁審判筆錄），則被告於極為忿怒下，對於告訴人所質問諸如曾否恐嚇、
      誹謗問題，均作肯定回答，是否乃因爭執時欲故意刺激告訴人而發，主觀上並
      無當真之意，即非毫無可能。因此，依被告與告訴人爭吵之程度以及問答內容
      之客觀情狀觀之，亦不足以認定被告有何恐嚇之舉措。至公訴人雖曾調閱被告
      及前開數名證人間之通聯紀錄附卷，惟被告既坦承曾經撥打電話與上開證人，
      而通聯紀錄又無法證明其等談話之內容，未克自此認定誹謗及恐嚇事實，核無
      調查必要，附此敘明。
五、綜上所述，被告對於證人甲○○所稱其夫與告訴人間有外遇等情，然未具備散布
    於眾之意圖；對於證人丙○○陳述其夫與告訴人間關係曖昧，亦未達到令人名譽
    低下程度；對於證人丙○○謂要殺害告訴人，極有可能於氣忿下對熟識之人訴說
    苦衷，非有當真之意，況自告訴人憤怒並當面質問爭吵之反應觀之，其猶未陷於
    恐懼之中，應堪認定。因此，被告所言除與誹謗罪之要件有別外，依被告言詞所
    處之客觀情狀論，亦與刑法上恐嚇之定義有別。此外，復查無其他積極證據足認
    被告確有公訴人所指犯行，揆諸前開判例要旨，即不能單憑告訴人片面之指訴，
    遽為不利被告之認定，因認不能證明被告犯罪，應為無罪之諭知，以免冤抑。
據上論斷，應依刑事訴訟法第三百零一條第一項，判決如主文。
本案經檢察官陳美君到庭執行職務。
中      華      民      國    九十      年      二      月    二十七    日
                                      臺灣嘉義地方法院刑事第二庭
                                          法  官  張  道  周
右正本證明與原本無異。
如不服本判決，應於判決送達後十日內向本院提出上訴狀( 應附繕本 )。
中      華      民      國    九十      年      三      月     一       日
                                          書記官  王  佩  湘


司法院資訊處製作；財團法人民間司法改革基金會備份。
